臺灣桃園地方法院民事判決　　　　　　　 94年度訴字第632號
原　　　告　天麟紡織股份有限公司
法定代理人　乙○○
訴訟代理人　黃政雄律師
被　　　告　福霖有限公司
法定代理人　林明垣
訴訟代理人　蘇誌明律師
複　代理人　陳叡彬
上列當事人間請求給付貨款事件，本院於民國94年11月30日言詞
辯論終結，判決如下：
    主  　　文
被告應給付原告新臺幣捌拾捌萬陸仟陸佰捌拾捌元，及自民國九
十四年六月三日起至清償日止，按週年利率百分之五計算之利息
。
訴訟費用由被告負擔。
本判決第一項於原告以新臺幣參拾萬元供擔保後，得假執行。被
告如以新臺幣捌拾捌萬陸仟陸佰捌拾捌元為原告預供擔保後，得
免假執行。
    事實及理由
一、本件原告起訴主張：被告於民國93年3 月17日向其訂購胚布
    ，其業已依約按時交貨在案，並分別於同年4 月24日、5 月
    4 日各開立發票予被告，扣除93年9 月16日折讓2,000 碼胚
    布之貨款新台幣（除表明為美金外，以下均同）57,750元後
    ，被告尚欠原告貨款886,688 元未給付，屢經催討均未獲置
    理，爰依兩造之買賣關係，請求被告給付886,688 元及自起
    訴狀繕本送達翌日起至清償日止，按週年利率5%計算之利息
    。
二、被告則以：被告固向原告訂購胚布共計25,000碼，原告亦交
    付23,000碼之胚布（另2,000 碼未交付，已自行開立折讓單
    ），惟原告交付之胚布有瑕疵，經染整為黑色及淺橄欖色後
    均出現顏色深淺直條現象，雖通知原告卻未及妥善處理，被
    告迫於交貨期限屆至，唯有先行將染黑色部分約10,942碼出
    口，剩餘淺橄欖色部分則因瑕疵太明顯而無法交付，致被告
    之國外客戶取消此部分訂單。經與原告協議後，由原告將部
    分布樣送請財團法人紡織產業綜合研究所（下簡稱紡織產業
    綜合研究所）試驗，所得之試驗報告略以：「綜合以上事項
    分析，依常理研判造成來樣深淺色條瑕疵之原因，係胚布就
    已潛藏存在導致染色過程明顯化．．」，可見原告所交付之
    系爭胚布確有瑕疵。嗣原告要求依該試驗報告之建議為補正
    ，由其將部分布樣取回自行剝色並重新處理染色，惟該顏色
    深淺直條現象仍存在，是該瑕疵無法補正。被告因系爭胚布
    有瑕疵，致受有成本損失及賠償客戶之損失各為109,983 元
    及美金65,996.85 元，依民法第226 條給付不能或民法第23
    1 條給付遲延之規定，原告應賠償被告前開損失，爰與本件
    請求相互抵銷；另就未出口部分，則主張依民法第256 條或
    民法第254 條之規定解除契約，被告於此即無給付貨款之義
    務，原告之請求顯無理由，應予駁回等語，資為抗辯。
三、原告主張被告於93年3 月17日向其訂購胚布共25,000碼，扣
    除折讓2,000 碼胚布之貨款57,750元後，被告尚欠886,688
    元之貨款等情，為被告所不爭執，復有原告提出採購單、出
    貨單、發票、折讓證明單等件為證，堪信為真。又兩造就系
    爭胚布於染色後存有顏色深淺直條現象之瑕疵，及紡織產業
    綜合研究所就系爭瑕疵存在之原因所作成之試驗報告等事項
    並不爭執，並有系爭試驗報告附卷可按，亦堪信為真實。惟
    兩造就系爭瑕疵肇因為何存有爭執，被告並以前揭情詞置辯
    ，是以本件首應審究者為（一）本案瑕疵之肇因為何？（二
    ）被告主張抵銷有無理由？經查：
（一）被告抗辯原告所交付之胚布於染色後發生顏色深淺直條現
      象之瑕疵，乃胚布本身存有瑕疵所致云云，為原告所否認
      ，是被告就此有利於己之事實應負舉證之責。查兩造前曾
      協議由原告將部分布樣送請紡織產業綜合研究所鑑定造成
      顏色深淺直條現象存在之原因，經該所鑑定觀察發現：「
      (一)來樣為非週期性出現之深淺色條瑕疵且正反兩布面對應
      性存在，又直條現象大致沿著數根經紗發生。(二)織物織紋
      分析儀試驗中之布面壓印在聚苯乙烯膠片上無深淺色條紋
      路出現。(三)再現性實驗中，剝白樣、加強精鍊重染樣無深
      淺色條出現。(四)放大觀察實驗中，組織外觀無差異性存在
      且深淺色條部位之經密相同大約為171.6 （條/ 英吋）。
      綜合以上事項分析，依常理研判造成來樣深淺色條瑕疵之
      原因，係胚布就已潛藏存在導致染色過程中明顯化，其原
      因為耐隆絲對酸性染料有吸收性變異存在，即潛藏著化學
      物質（例如油劑、漿料．．等不純物）含量差異。若經充
      分前處理與適合之染色製程後，可以改善染色發生之深淺
      直條現象。」，有該所93年11月3 日編號93PEDK01號試驗
      報告附卷可稽。
（二）被告執前開試驗報告：「依常理研判造成來樣深淺色條瑕
      疵之原因，係胚布就已潛藏存在導致染色過程明顯化」乙
      節，而謂原告所交付之胚布確有瑕疵，為不完全給付；原
      告則執前開試驗報告：「若經充分前處理與適合之染色製
      程後，可以改善染色發生之深淺直條現象」乙節，而稱系
      爭瑕疵乃因染色過程不當所造成。從而，系爭試驗報告所
      指深淺色條瑕疵之原因，究係出自於胚布本身或染色過程
      所造成即有疑義，經本院依職權傳訊前開鑑定單位之鑑定
      人甲○○於94年10月21日言詞辯論期日到庭說明，其證稱
      ：「根據委託鑑定人所提供之布料，進行布面直向及條紋
      分析，經由本所實驗，我們可以得到造成此瑕疵之主要原
      因為耐隆絲含油劑之差異，導致染色中對染料之吸收有差
      異。解決之道將油劑去除，以加強精鍊處理，此為染色工
      程前之處理。」、「（系爭瑕疵在紡織界是屬於提供布料
      者要負責之部分？）一般之布料均含有油劑，染布者在染
      布前應將油劑去除，如果油劑無法去除，就是屬於提供布
      料者瑕疵，如果可以去除，是屬於後半部染整者之瑕疵。
      」、「就提供之布樣在本所試驗是可以改善瑕疵」（見本
      院卷第99、100 頁）。依上證述，足徵系爭胚布之瑕疵乃
      因染布者於染布前未將油劑去除所致，而一般布料均含有
      油劑，是該瑕疵之造成並非可歸責於原告，是被告此部分
      抗辯，並非可採。
（三）又被告復辯稱系爭瑕疵發生之原因包括布面張力、上漿不
      均、絲別等不同原因云云。鑑定人甲○○就此覆稱：「根
      據鑑定報告上，油劑、漿料等不純物都是化學物質，絲別
      不同會影響上色，但剝色重染中會再現，可是報告實驗中
      是不會再出現，所以排除此原因，對張力而言，由實驗報
      告中第一個實驗並無紋路出現，所以排除此一現象」等語
      （見本院卷第100 頁），被告不予爭執，是被告此部分抗
      辯，亦不足採。另關於被告所稱原告曾依前開鑑定報告之
      建議，將部分布樣剝色重染，然該瑕疵仍存在，有檢驗報
      告為憑，足見該瑕疵乃不能補正乙節，經本院依職權詢問
      鑑定人甲○○，其稱：「（系爭布料再重新剝色重染如果
      瑕疵還存在，是屬於哪個部分出問題？）如果剝白色重染
      瑕疵還存在則與胚布有關，此剝白色與剝色樣是不同的。
      （被證五之檢驗報告表陳述在布邊26.5吋處整疋直條，在
      專業判斷是何瑕疵？）所謂直條或經向條乃是指布疋中，
      直向條紋。所以沿著經紗或不沿著經紗皆為經向直條，此
      乃為紗會造成或織造過程或染整中也會造成。（布料之大
      小會不會影響剝白料之結果？）一般而言染整廠進行剝色
      重染其剝白樣乃剝色樣，無法進行剝白樣，故有時會產生
      直條，有時不會產生直條。（國內哪些工廠進行剝白樣可
      以如鑑定單位之程度？）一般而言，國內工廠皆不會進行
      染色布剝成剝白樣，只進行剝色重染。到底能不能做，不
      清楚」等語（見本院卷第100 、101 頁），足見系爭胚布
      經重新剝色重染仍有瑕疵存在，其成因不一，倘進行剝白
      色重染瑕疵仍存在，始與胚布有關，而被告所提系爭檢驗
      報告並非剝白色重染，僅為剝色樣重染，是以該檢驗報告
      不足以證明系爭瑕疵係因系爭胚布有瑕疵所致。況依系爭
      試驗報告之研判：「．．(三)再現性實驗中，剝白樣、加強
      精鍊重染樣無深淺色條出現」，亦徵系爭胚布縱經剝白樣
      重染後，亦無深淺色條出現，佐以鑑定人之上開證述可知
      ，系爭瑕疵並非胚布本身所致，從而被告此部分抗辯，亦
      屬無據。
（四）依上所述，被告就其指稱原告所交付之胚布存有瑕疵乙節
      ，既未能舉證以實其說。則系爭胚布於染色後存有系爭瑕
      疵，殊難認係可歸責於原告所致，從而被告主張原告應負
      不完全給付之損害賠償責任，並以原告應負損害賠償之範
      圍為抵銷，復就未出口之貨物部分主張解除契約等抗辯，
      即非有據，應不予採信。從而，原告主張被告於93年3 月
      17日訂購前開胚布，尚欠貨款886,688 元，為被告所不爭
      ，惟抗辯系爭胚布有瑕疵而主張原告應負不完全給付之損
      害賠償責任，並以之為抵銷，且就未出口之貨物主張解除
      契約，而拒絕給付貨款云云，然查被告抗辯原告所交付之
      系爭胚布品質有瑕疵，既屬不能證明，已於前述，則被告
      上開抗辯即失所依據，為無理由，不予採信。
四、綜上所述，原告依兩造間之買賣關係，請求被告給付已交付
    之胚布價金共計886,688 元（已扣除折讓2,000 碼貨款57,7
    50元），及自起訴狀繕本送達之翌日即94年6 月3 日起（按
    本件為寄存送達）至清償日止，按週年利率5%計算之利息，
    為有理由，應予准許。
五、兩造陳明願供擔保，聲請宣告假執行暨免為假執行，核無不
    合，爰分別酌定相當擔保金額准許之。
六、本件事證已臻明確，兩造其餘攻擊防禦方法，核與本判決之
    結果不生影響，因而不予一一論列，附此敘明。
七、據上論斷，本件原告之訴為有理由，依民事訴訟法第78條、
    第390條第2項、第392條第2項，判決如主文。
中　　華　　民　　國　　94　　年　　12　　月　　14　　日
                  民事第三庭    法　官　張益銘
以上正本係照原本作成。
如對本判決上訴，須於判決送達後20日內向本院提出上訴狀。
中　　華　　民　　國　　94　　年　　12　　月　　14　　日
                                書記官　陳純姃
